【裁判字號】    89,上易,1426
【裁判日期】    890525
【裁判案由】    侵占
【裁判全文】
臺灣高等法院刑事判決                  八十九年度上易字第一四二六號
    上  訴  人
    即  被  告  甲○○
右上訴人因侵占案件，不服臺灣新竹地方法院八十八年度自字第八０號，中華民國八
十九年二月二十二日第一審判決，提起上訴，本院判決如左：
    主    文
上訴駁回。
    事實及理由
一、本案經本院審理結果，認第一審判決以被告所為，係犯刑法第三百三十五條第一
    項之侵占罪。並審酌被告犯罪之動機、目的、手段、犯罪時所受之刺激及其品性
    、生活狀況、智識程度、犯罪所生之損害、及犯罪後態度等一切情狀，量處有期
    徒刑三月，其認事用法及量刑均無不當，應予維持，並引用第一審判決書記載之
    事實、證據及理由（詳如附件判決書）。
二、上訴人即被告上訴以伊向自訴人借用前開物品已於八十二年六、七月間，交給自
    訴人的朋友「小賴」，請其代為返還，小賴到今年才還給自訴人，且借前開物品
    是為了要讓票兌現，才拿借來的物品去借款。自訴人亦知道云云，經質之自訴人
    雖亦陳稱：被告有告訴伊用途，他說要拿去借錢抵押，且說過幾天就要還，是八
    十一年二月十六日就要還，小賴已將物品還給我，是上個月拿去我家還的，並稱
    ：現在願意原諒被告，因當時他與小賴是不知道我的新址，找不到我才未還云云
    。惟查，自訴人既稱被告借用上開物品有說過幾天（即八十一年二月十六日）還
    ，被告即應按時將物品歸還自訴人，竟遲至本年四月間才歸還，兩者相距期間長
    達八年餘，顯見被告係因自訴人提起自訴，被告經原審法院論罪科刑後，始起意
    歸還所侵占之物，其有侵占之犯意及犯行甚明，再侵占罪為即成犯，有易持有為
    不法所有，即已構成，故不因其事後返還所侵占之物而免責。而被告雖辯稱於八
    十二年六、七月即交付朋友「小賴」交還自訴人，而自訴人亦附合被告所供，稱
    係因小賴及被告不知其新址，才未返還云云，惟查被告所借之物，價值不貲，果
    被告於借用之次年即透過「小賴」交還自訴人，焉有不知「小賴」之姓名及住址
    ，且無任何收受之憑證足資證明之理？再自訴人於八十八年九月間即提起本件訴
    訟，果被告所辯屬實，確有返還之意，而知「小賴」未還，自應在知悉自訴人提
起自訴時即積極尋找「小賴」返還，豈會遲至八十九年四月方透過「小賴」之人
    返還自訴人？況所謂「小賴」之人亦無真實之姓名及住址供本院傳訊查證！故其
    所辯顯為事後諉責之詞，不足採信，而自訴人所供被告及小賴不知其新址云云亦
    係因被告已返還其侵占之物，而為迴護被告之詞，均無足採，否則自訴人又何須
    提起本件自訴？是被告執此上訴，經核為無理由，應予駁回。
三、據上論斷，應依刑事訴訟法第三百七十三條、第三百六十八條，判決如主文。
中      華      民      國    八十九    年      五      月    二十五    日
                              臺灣高等法院刑事第十庭
                                  審判長法  官  蔡  長  溪
                                        法  官  楊  貴  志
                                        法  官  溫  耀  源
右正本證明與原本無異。
不得上訴。
                                        書記官  陳  明  琴
中      華      民      國    八十九    年      五      月    二十九    日
附錄本案論罪科刑法條全文：
刑法第三百三十五條
意圖為自己或第三人不法之所有，而侵占自己持有他人之物者，處五年以下有期徒刑
、拘役或科或併科一千元以下罰金。
前項之未遂犯罰之。


司法院資訊處製作；財團法人民間司法改革基金會備份。
